【裁判字號】    95,竹簡,326
【裁判日期】    950523
【裁判案由】    損害賠償
【裁判全文】
臺灣新竹地方法院民事簡易判決         95年度竹簡字第326號
原      告  甲○○○
被      告  乙○○
                        號2樓.
上列當當事人間請求損害賠償事件，經原告提起刑事附帶民事訴
訟，由本院刑事庭裁定移送前來，本院於民國95年5月9日言詞辯
論終結，判決如下：
    主  文
被告應給付原告新臺幣貳萬柒仟零柒拾貳元，及自民國九十四年
七月二十七日起至清償日止，按週年利率百分之五計算之利息。
原告其餘之訴駁回。
訴訟費用由原告負擔百分之九十四，餘由被告負擔。
本判決第一項得假執行。
    事實及理由
壹、事實摘要：
一、原告主張：被告於民國92年12月3日17時許，騎乘車號PRN-5
    76號輕機車，沿新竹市○○街由北往南行駛，行經成德街（
    為幹線道）與林森路210巷（為支線道）無號誌交岔路口時
    ，本應注意車前狀況，隨時採取必要之安全措施以避免危險
    之發生，又行經無號誌之交岔路口亦應注意減速慢行，作隨
    時停車之準備，且事故發生當時雖為傍晚，但天候晴，且該
    路段有照明設備，視距良好，柏油道路乾燥無缺陷，亦無障
    礙物，並無不能注意之情形，竟仍疏於注意，適見原告騎乘
    車號BWB-571號重機車，沿林森路210巷由西向東駛至上揭無
    號誌之交岔路口已然煞避不及，致所騎乘機車之前車輪頂撞
    原告所騎機車之左後方金屬引擎蓋，使原告之人車倒地，並
    因而受有右踝開放性脫臼併外側副韌帶斷裂之傷害，而被告
    所涉之過失傷害犯行，並經本院刑事庭以93年度交易字第14
    號刑事判決處拘役55日，如易科罰金，以佰元折算一日確
    定在案，是被告自應對原告負損害賠償之責，茲就賠償項目
    及範圍分述如次：
(一)醫療費用部分－原告因本件車禍受傷後，共支出新臺幣（下
    同）37,636元之醫療費用。
(二)增加生活上需要費用部分－
  1.交通費用：原告因車禍受傷陸續搭計程車至醫院就醫，共計
    支出16,000元之計程車資。
  2.人造皮費用：原告因本件車禍受傷，經醫師指示需購買人造
    皮，共計支出3,320元。
(三)工作損失部分：原告原為攤販，因本件車禍受傷，其住院及
    治療期間均無法工作，以每月2,000元計算，5個月共受有約
    300,000元之工作損失。
(四)精神慰撫金部分：原告遽遭此行車事故，身心俱受痛苦，爰
    請求被告給付50,000元之精神慰撫金。
    為此，爰依侵權行為之法律關係，訴請被告負損害賠償責任
    ，並聲明：被告應給付原告406,956元（起訴狀誤載為416,9
    50元），及自起訴狀繕本送達翌日（即94年7月27日）起至
    清償日止，按年息百分之5計算之利息。
二、被告則以：本件車禍事故之發生，兩造均有過失，應有過失
    相抵原則之適用，且原告所受領強制責任保險金亦應從本件
    損害賠償額中扣除，又對於原告所支出之醫療費用及購買人
    造皮之費用均不爭執，但關於原告主張支出計程車資部分，
    並無統一發票可憑，至原告主張工作損失部分，則無證據可
    證，另關於精神上慰撫金部分，則認為請求過高，並聲明：
    原告之訴駁回。
貳、本院之判斷：
一、查原告主張被告於前揭時、地，因上開不慎之駕車行為致原
    告受有右踝開放性脫臼併外側副韌帶斷裂傷害之事實，業據
    原告提出財團法人國泰綜合醫院新竹分院醫療費用證明書19
    紙附卷可稽，且為被告所不爭執，而被告所涉過失傷害行為
    ，亦經本院刑事庭以93年度交易字第14號刑事判決處拘役55
    日，如易科罰金，以佰元折算一日確定在案，此據本院依
    職權調閱本院93年度交易字第14號刑事卷宗核閱無訛，自堪
    信原告此部分之主張為真實。
二、按機車行駛時，駕駛人應注意車前狀況，並隨時採取必要之
    安全措施；行經無號誌之交岔路口時，均應減速慢行，作隨
    時停車之準備，道路交通安全規則第94條第3項、第93條第1
    項第2款分別定有明文。被告騎乘機車行經無號誌之成德街
    與林森路210巷交岔路口時，自應遵守上開規定，且依車禍
    當時雖為傍晚，但天候晴，該路段有照明設備，視距良好，
    柏油道路乾燥無缺陷，亦無障礙物，並無不能注意之情形，
    有道路交通事故調查報告表(一)、(二)各1份附於偵查卷為憑（
    見臺灣新竹地方法院檢察署93年度偵字第2908號偵查卷第9
    至10頁），而被告亦坦言進入交岔路口前已看到原告騎乘機
    車亦駛入前方路口（見本院93年度交易字第14號刑事卷第31
    頁），竟仍撞及原告機車左後側金屬引擎蓋，益徵被告確實
    疏未注意車前狀況，行經交岔路口時亦未減速並作隨時停車
    之準備，以致肇事，則其就本件車禍之發生顯有過失自明，
    而本件經送請台灣省竹苗區車輛行車事故鑑定委員會鑑定，
    其鑑定結果亦同認被告之過失行為為本件肇事之次因，亦有
    該委員會93年3月8日竹鑑字第930208號函暨所附鑑定意見1
    份附於前開刑事卷宗在卷可參（見臺灣新竹地方法院檢察署
    93年度偵字第3171號偵查卷第43至46頁），而原告確因本件
    車禍而受有傷害，則被告過失行為與原告受傷之結果間，顯
    有相當因果關係，至為明灼。
三、本件兩造爭執之處，應在於 (一)原告所請求各項損害賠償
    之金額是否適當？(二)又原告就本件車禍事故應負擔之過失
    責任比例為何？茲析述如次：
(一)原告所請求各項損害賠償之金額是否適當？
  1.按因故意或過失，不法侵害他人之權利者，負損害賠償責任
    ；又汽車、機車或其他非依軌道行駛之動力車輛，在使用中
    加損害於他人者，駕駛人應賠償因此所生之損害；再不法侵
    害他人之身體或健康者，對於被害人因此喪失或減少勞動能
    力或增加生活上之需要時，應負損害賠償責任；另不法侵害
    他人之身體、健康、名譽、自由、信用、隱私、貞操，或不
    法侵害其他人格法益而情節重大者，被害人雖非財產上之損
    害，亦得請求賠償相當之金額，民法第184條第1項前段、第
    191條之2、第193條第1項、第195條第1項前段分別定有明文
    。查被告因上揭過失駕車行為肇致本件車禍，並因而致原告
    受有前開傷害之事實，業如前述，則原告依據前開規定，請
    求被告賠償其所受之損害，自屬有據。茲就原告請求之各項
    損害及金額是否允當，分別審核論述如后：
  醫藥費部分－原告主張因本件車禍受傷後，陸續至財團法人
    國泰綜合醫院新竹分院住院治療共計支出醫藥費用37,636元
    等情，已據其提出與所述相符之財團法人國泰綜合醫院新竹
    分院醫療費用證明書19紙為證，且有本院依職權函詢之財團
    法人國泰綜合醫院新竹分院函及所檢附之費用明細表在卷可
    稽（見本院卷第57、58頁），而核其前開各該證明書記載醫
    療項目確均屬治療上之必要費用，復為被告所不爭執，則原
    告此部分主張堪可採信。
  增加生活上之需要－
  (1)人造皮：原告主張因本件車禍受傷，經醫師建議必須購買人
    造皮，計支出3,320元等語，此據其提出統一發票及收據各2
    紙為證，核諸原告因本件行車事故受有右踝開放性脫臼併外
    側副韌帶斷裂之傷害，堪認此部分費用之支出，確係屬醫療
    所必要之費用，而被告就此亦不爭執，則原告此部分請求，
    亦堪准許。
  (2)交通費用：原告主張其因本件車禍受傷造成行動不便，均以
    搭乘計程車至醫院就醫，共計支出計程車資16,000元云云，
    固據提出免用發票收據為證，惟此已為被告所否認。經查，
    原告於92年12月3日因本件受傷後即至財團法人國泰綜合醫
    院新竹分院住院，迄至92年12月17日始出院，其後並陸續於
    同年12月間起至93年6月間止回診接受治療，此觀原告所提
    財團法人國泰綜合醫院新竹分院醫療費用證明書上所載之看
    診日期自明，並有原告之財團法人國泰綜合醫院新竹分院診
    斷證明書附於偵查卷足稽（見臺灣新竹地方法院檢察署93年
    度偵字第3171號偵查卷第31頁），惟查，原告所提前開免用
    發票收據上所記載之搭乘計程車之時間分別係94年2月至同
    年5月間，核與前開原告就診之日期（92年12月起至93年6月
    間）概有不符，實難認該等計程車資之支出與本件車禍有何
    關聯，則原告此部分主張尚非可採。
  工作損失部分：原告主張其於本件行車事故發生前，係從事
    攤販之工作，每月約有2,000元之收入，遽遭此行車事故後
    約有5個月無法工作，總計受有工作損失300,000元云云，惟
    此亦為被告所否認。經查，原告就此有利於己之事實，並未
    能提出任何證據以實其說，則其此部分主張亦難遽信。
  精神慰撫金部分：原告主張其受此傷害，除蒙受手術痛苦，
    造成行動上相當不便外，亦增加生活上之困擾，對於精神上
    造成莫大創傷，為此請求50,000元之精神慰撫金等情，本院
    斟酌原告因本件行車事故受有右踝開放性脫臼併外側副韌帶
    斷裂之傷害，傷勢非輕，且住院達15日，此觀前開診斷證明
    書自明，則原告主張因此車禍受傷，身心俱受痛苦等情，堪
    認非虛，另酌以原告不識字，從事攤販工作，其名下並無任
    何不動產，而被告為台中高農畢業，之前在保險公司擔任收
    費員，嗣因身體狀況不佳，長期接受洗腎治療，自89年間起
    迄今均無工作，除領有極重度重器障之身心障礙手冊外，每
    月以領得4,000元之殘障補助維生，名下亦無任何不動產，
    此有被告郵局存摺明細表及中華民國身心障礙手冊等件附卷
    可參（見本院卷第62頁），並有本院依職權所查詢之稅務電
    子閘門財產所得調件明細表2份在卷可稽（見本院卷第43 至
    45頁），且為兩造互所不爭執，復審酌兩造學歷、身分、地
    位、經濟狀況、原告所受傷害程度、被告之過失程度及肇事
    之經過等情狀，認原告請求慰撫金50,000元尚屬允當，應予
    准許。
  2.又保險人依強制汽車責任保險法規定給付之保險金，視為加
    害人或被保險人損害賠償金額之一部分；加害人或被保險人
    受賠償請求時，得扣除之，強制汽車責任保險法第30條著有
    明文。查原告於本件發生損害後，業已向系爭車輛所投保強
    制汽車責任險之保險人申請強制汽車責任險理賠金23,276元
    ，此有國泰世紀產物保險股份有限公司桃園分公司95年2月8
    日95桃園車理字第6號函及檢附之相關理賠資料在卷可佐（
    見本院卷第31頁），並為兩造所不爭執，是上開金額自應從
    原告所得請求賠償之金額中扣除。從而，原告因上開車禍既
    支付醫療費用37,636元、增加生活需要之支出人造皮部分3,
    320元、精神上之損害賠償50,000元，合計為90,956元【計
    算式為：（37,636+3,320+50,000）=90,956】，扣除上開原
    告已領強制險理賠金23,276元後，總計受有67,680元之損害
    【計算式為：90,956-23,276 =67,680】。
(二)又原告就本件車禍事故應負擔之過失責任比例為何？
  1.按損害之發生或擴大，被害人與有過失者，法院得減輕賠償
    金額，此為民法第227條第1項所明定；次按汽車駕駛執照為
    駕駛汽車之許可憑證，由駕駛人向公路監理機關申請登記，
    考驗及格後發給之；又汽車行駛至交岔路口，其行進、轉彎
    ，應依左列規定：二、車輛行至無號誌或號誌故障而無交通
    警察指揮之交岔路口，支線道車應暫停讓幹線道車先行。未
    劃分幹、支線或同為幹線道或支線道者，轉彎車應暫停讓直
    行車先行；如同為直行車或轉彎車者，左方車應暫停讓右方
    車先行，道路交通安全規則第50條、第102條第1項第2款分
    別定有明文。經查，原告並未考領合格之駕駛執照，竟貿然
    騎乘機車上路，且依偵查卷所附之道路交通事故現場圖及道
    路交通事故調查報告表(一)、(二)之記載足悉，系爭肇事之成德
    街與林森路210巷之交岔路口為無號誌之交岔路口，而成德
    街為幹線道，林森路210巷為支線道，復參以車禍當時雖為
    傍晚，但天候晴，該路段有照明設備，視距良好，柏油道路
    乾燥無缺陷，亦無障礙物，並無不能注意之情形，此有前開
    道路交通事故調查報告表(一)、(二)各1份附於偵查卷為憑（見
    臺灣新竹地方法院檢察署93年度偵字第2908號偵查卷第9至1
    0頁），惟原告無駕駛執照騎乘機車行駛於支線道之林森路2
    10巷，途經肇事路口並未先行暫停讓騎乘於幹道之被告機車
    先行，足見原告就本件車禍之發生亦顯有過失，而本件經送
    請台灣省竹苗區車輛行車事故鑑定委員會鑑定，其鑑定結果
    亦同認原告之過失行為始為本件行車事故之肇事主因，亦有
    前開該委員會93年3月8日竹鑑字第930208號函暨所附鑑定意
    見1份附於上開刑事卷宗在卷可參（見臺灣新竹地方法院檢
    察署93年度偵字第3171號偵查卷第43至46頁），而原告就此
    亦未爭執，自堪信真實。本院斟酌上開肇事情節，且依肇事
    雙方原因力之強弱與過失之輕重，爰認定本件車禍之發生及
    對所造成損害之結果，原告與被告分別應負擔5分之3及5分
    之2之過失責任。
  2.從而，是本件車禍之發生，原告與被告2人之過失責任比例
    既各為5分之3及5分之2等情，已如前述，則原告因上開車禍
    雖受有67,680元之損害，惟依其等之過失程度，被告自得減
    輕應賠償金額5分之3，即被告應賠償原告27,072元【計算式
    為：67,680×2/5=27,072】，是以，原告請求被告給付上開
    金額，洵屬正當，應予准許，至逾此部分之請求，即非有據
    ，應予駁回。
四、綜上所述，原告本於侵權行為法律關係，請求被告給付在27
    ,072 元，及自本件起訴狀繕本送達翌日即94年7月27日起至
    清償日止，按週年利率百分之5計算之利息，為有理由，應
    予准許，逾上開部分之請求，則無理由，應予駁回。
五、本判決第一項所命被告給付之金額未逾500,000元，應依民
    事訴訟法第389條第1項第5款之規定依職權宣告假執行。
六、本件事證已臻明確，兩造其餘主張及舉證，經審酌與判決結
    果尚不生影響，均不另論述，併予敘明。
七、結論：本件原告之訴為一部有理由，一部無理由，應依民事
    訴訟法第79條、第389條第1項5款，判決如主文。
中    華    民    國    95    年    5     月    23    日
                  新竹簡易庭    法  官  高敏俐
以上正本係照原本作成。
如對本判決上訴，須於判決送達後20日內向本院提出上訴狀。
中    華    民    國    95    年    5     月    23    日
                                書記官  洪木志


司法院資訊處製作；財團法人民間司法改革基金會備份。
